臺灣臺北地方法院刑事裁定　
111年度撤緩字第183號
聲  請  人  臺灣臺北地方檢察署檢察官
受  刑  人  沈惠芸


選任辯護人  謝以涵律師
上列聲請人因受刑人偽造文書等案件，聲請撤銷緩刑之宣告（11
1年度執聲字第1661號、106年度執緩字第1187號），本院裁定如
下：
    主  文
聲請駁回。
    理  由
一、聲請意旨略以：受刑人沈惠芸因偽造文書等案件（下稱本案
    ），經本院以104年度訴字第179號判決處有期徒刑1年6月，
    經上訴後由臺灣高等法院（下稱高院）於民國106年11月15
    日以105年度上訴字第1757號判決（下稱本案判決）上訴駁
    回，緩刑5年，於106年12月5日確定，受刑人應依本案判決
    附件所載內容履行給付【附件內容：被告應給付本案告訴人
    洪劉順禎、洪瑞麟共新臺幣（下同）296萬元，洪秋蓮480萬
    元（下與洪劉順禎、洪瑞麟分稱姓名，合稱告訴人，合計共
    776萬元）。給付方式自105年12月1日起，按期於每月5日前
    匯款6萬元至洪瑞麟設於國泰世華商業銀行之帳戶，至給付
    完畢時止】。惟查受刑人未依本案判決所定緩刑條件履行，
    自109年9月起將賠償金額由每月6萬元降至3萬元，又自110
    年2月起即未如期清償告訴人，至聲請人於110年4月7日向本
    院聲請撤銷緩刑後，始於110年5月起賠償告訴人，惟賠償金
    額再由每月3萬元降至1萬5千元，且於110年度共有2個月未
    支付，於111年度迄今亦已有4個月未支付，係經告訴人多次
    催促後始續行賠償告訴人每月1萬5千元，距本案判決所示履
    行期間已有相當差距，且其迄今支付之金額與本案判決應給
    付之金額顯有落差，顯見受刑人違反本案判決依刑法第74條
    第2項第3款所定負擔之情節應屬重大，而有刑法第75條之1
    第1項第4款所定得撤銷緩刑宣告之原因，爰依刑事訴訟法第
    476條規定，聲請撤銷本案判決緩刑之宣告等語。
二、按緩刑宣告，得斟酌情形，命犯罪行為人向被害人支付相當
    數額之財產或非財產上之損害賠償；又受緩刑之宣告而違反
    第74條第2項第1款至第8款所定負擔情節重大，足認原宣告
    之緩刑難收其預期效果，而有執行刑罰之必要者，得撤銷其
    宣告，刑法第74條第2項第3款、第75條之1第1項第4款分別
    定有明文。然本條係採裁量撤銷主義，賦予法院撤銷與否之
    權限，並於第1項規定實質要件為「足認原宣告之緩刑難收
    其預期效果，而有執行刑罰之必要」，供作審認之標準，亦
    即法官應依職權，本於合目的性之裁量，妥適審酌被告違反
    法規範之情節是否重大，以及是否因此可認已難收緩刑預期
    之效果，而確有執行刑罰之必要。又緩刑制度之目的在鼓勵
    惡性較輕微之犯罪行為人或偶發犯、初犯得適時改過，以促
    其遷善，復歸社會正途，以附條件方式為之，亦係基於個別
    預防與分配正義，俾確保犯罪行為人自新及適度填補其犯罪
    所生之損害為目的，然犯罪行為人經宣告緩刑後，若有具體
    事證足認其並不因此有改過遷善之意，自不宜給予緩刑之寬
    典，故而設有撤銷緩刑宣告制度。是所謂「情節重大」，應
    從受刑人自始是否真心願意接受緩刑所附之條件，或於緩刑
    期間中是否顯有履行負擔之可能而隱匿或處分其財產、故意
    不履行、無正當事由拒絕履行或顯有逃匿之虞等情事而言，
    考量受刑人未履行條件情形與被害人所受損害間，依比例原
    則綜合衡酌原宣告之緩刑是否難收其預期之效果，以為決定
    。
三、經查：
　㈠受刑人前因本案，經本院104年度訴字第179號、高院105年度
    上訴字第1757號判決處有期徒刑1年6月，緩刑5年，並應依
    本案判決附件所載內容向告訴人履行賠償義務，每月賠償告
    訴人6萬元，總額共776萬元之事實，有本案判決、臺灣高等
    法院被告前案紀錄表在卷可憑。又受刑人自109年2月起至11
    0年5月間，每月僅賠償3萬元，自110年6月起至111年10月間
    ，每月僅賠償1萬5千元，與本案判決緩刑所定負擔不符等情
    ，亦據受刑人自承無訛（見本院卷第36至37頁），固可認受
    刑人未履行本案緩刑所定負擔，而有違反刑法第74條第2項
    第3款所定負擔之情形。
　㈡然關於受刑人自109年2月迄今，未能按月足額賠償之原因，
    業據受刑人於本院訊問時陳稱：因為疫情關係，受刑人生意
    出現困難；因為疫情原物料上漲，沒有辦法像以前一樣每月
    還6萬元，以前經濟比較好時，我有多還過等語（見本院110
    撤緩46卷第81頁，本院卷第36頁），參以被告所述經濟困窘
    之時間，亦與我國109、110、111年嚴重特殊傳染性肺炎疫
    情各業受影響之時間相近，是受刑人所稱係因疫情影響而有
    經濟困難，尚非無憑，自難僅因其每月給付金額不足緩刑所
    定負擔，即認受刑人有故意不履行、無正當事由拒絕履行或
    逃匿之情事。又受刑人於本案判決確定後，自105年11月起
    至109年1月間，長達3年多之期間內，均有按月給付6萬元，
    後續雖有未按月給付6萬元之情形，然受刑人於有資力時，
    業先行償還告訴人165萬元，是迄110年5月6日本院110年度
    撤緩字第46號案件訊問程序時實際償還總額已達432萬元（
    見本院110撤緩46卷第80至81頁受刑人、洪瑞麟、洪秋蓮所
    述），且受刑人、告訴人均不爭執自110年6月起至111年10
    月止，受刑人又償還告訴人共計22萬5千元（見本院卷第36
    至38頁），合計迄今已償還告訴人454萬5千元，履行比例已
    逾本案緩刑所定負擔之半數（454萬5千元/776萬元=59％）；
    且縱依告訴人反於前開110年5月6日之陳述，而於本院111年
    11月15日訊問程序改稱：105年11月起迄今，受刑人共償還2
    59萬5千元；至於受刑人還告訴人的165萬元是當初在高院和
    解時，告訴人要求受刑人要付的前金300萬元的一部分等語
    （見本院卷第36至38頁），仍足認受刑人業已償還告訴人42
    4萬5千元，履行比例亦已逾本案緩刑所定負擔之半數（424
    萬5千元/776萬元=55％），且該金額較依本案緩刑負擔迄今
    原應履行之金額432萬元（105年12月起迄111年11月間，共7
    2期，72期×6萬元＝432萬元），僅短少7萬5千元。綜此，難
    認受刑人違反本案緩刑負擔之情節重大，已達「緩刑難收其
    預期效果，而有執行刑罰之必要」之程度。
　㈢綜上，本案既無具體事證可認受刑人隱匿或處分其財產、故
    意不履行、無正當事由拒絕履行或顯有逃匿之虞等情事，參
    以受刑人賠償之比例及數額，已難認受刑人未履行緩刑負擔
    之情節重大，從而，聲請人聲請撤銷緩刑之宣告，即有未合
    ，應予駁回。
四、依刑事訴訟法第220條，裁定如主文。
中　　華　　民　　國　　111 　年　　11　　月　　16　　日
　　　　　　　　　刑事第二十三庭法　官　許峻彬
上正本證明與原本無異。
如不服本裁定，應於裁定送達後5日內向本院提出抗告狀。因疫
情而遲誤不變期間，得向法院聲請回復原狀。
                                書記官  許雅玲
中　　華　　民　　國　　111 　年　　11　　月　　17　　日